臺灣高等法院刑事判決　　　　　　　 100年度上訴字第2423號
　　上　訴　人
　　即　被　告　林李坤
上列上訴人即被告因搶奪案件，不服臺灣板橋地方法院99年度訴
字第3754號，中華民國100 年6 月30日第一審判決（起訴案號：
臺灣板橋地方法院檢察署99年度偵字第18360 號），提起上訴，
本院判決如下：
    主  文
上訴駁回。
    事  實
一、林李坤前於95年間因偽造文書案件，經臺灣臺北地方法院以
    95年度訴字第687號判處有期徒刑5月，嗣經減刑為有期徒刑
    2 月15日確定，甫於98年3月1日執行完畢，翌日出監。詎其
    仍不知悔改，又因毒品危害防制條例案件即將於99年6月1日
    入監服刑，缺錢使用，與呂韋興（經上訴本院後，於100年9
    月14日撤回上訴確定）共同基於意圖為自己不法所有之犯意
    聯絡，於99年5月22日17時35分許，由呂韋興騎乘車號5HV-9
    37號重型機車（車主為呂韋興之妻劉子瑄）搭載林李坤，行
    經臺北縣三峽鎮（現改制為新北市三峽區，以下同）中華路
    3巷2之10號前時，見同向前方騎乘機車之徐贊順未注意後方
    來車，認有機可乘，遂自左後方接近徐贊順，先由林李坤以
    右手遮蔽呂韋興騎乘機車之車牌號碼，而由呂韋興以右手拉
    斷徐贊順所有懸掛於頸部之項鍊，而搶奪該項鍊之金墜子；
    得手後，呂韋興旋即騎乘上開機車搭載林李坤逃離現場，並
    前往址設桃園縣桃園市○○路211 號之「寶島銀樓」，由呂
    韋興出面將上開搶得之金墜子販售予不知情之該銀樓老闆吳
    禎祥，得款新臺幣（下同）8,500 元，呂韋興、林李坤分別
    分得5,000元及3,500元。嗣徐贊順報警處理後，經警調閱案
    發現場附近之監視器錄影畫面，始循線查悉上情。
二、案經徐贊順訴由臺北縣（現改制為新北市）政府警察局三峽
    分局移請臺灣板橋地方法院檢察署檢察官偵查起訴。
    理  由
壹、程序部分：
    被告以外之人於審判外之言詞或書面陳述，除法律有規定者
    外，不得作為證據，刑事訴訟法第159條第1項固有明文；惟
    被告以外之人於審判外之陳述，雖不符同法第159條之1至之
    4 規定，而經當事人於審判程序同意作為證據，法院審酌該
    言詞陳述或書面陳述作成時之情況，認為適當者，亦得為證
    據。又當事人、代理人或辯護人於法院調查證據時，知有第
    159條第1項不得為證據之情形，而未於言詞辯論終結前聲明
    異議者，視為有前項之同意，同法第159條之5亦定有明文。
    查本判決所引用之各該被告以外之人於審判外之陳述（包含
    書面陳述）雖均屬傳聞證據，然被告於本院準備程序中僅否
    認涉犯本件搶奪犯行，指同案被告呂韋興挾怨報復，惟並未
    就證據能力為爭執（見本院卷第44頁反面），亦未於言詞辯
    論終結前聲明異議，本院審酌上開證據資料製作時之情況，
    尚無違法取得及證明力明顯過低之瑕疵，認以之作為證據應
    屬適當，而其餘所依憑判斷之非供述證據，本院亦查無有何
    違反法定程序取得之情形，爰逕依刑事訴訟法第159條之5第
    2項規定，認前揭證據資料均有證據能力。
貳、實體部分：
一、訊據被告林李坤矢口否認有何搶奪之犯行，辯稱：伊沒有做
    這件案子，呂韋興載的人不是伊，呂韋興以前一直跟伊借錢
    ，伊不借並將他打的很慘，所以他懷恨在心，挾怨報復，伊
    最後一次與呂韋興見面是在99年過年前在伊家附近遇到；證
    人陳紹明僅看到呂韋興載伊，但所陳時間並不明確，呂韋興
    可能以利誘方式令陳紹明作偽證；被害人徐贊順並未指認伊
    有犯案；且伊若有一起行搶，何以未一同前往金飾店典當云
    云。經查：
  (一)上揭犯罪事實，業經證人即同案被告呂韋興於警詢、偵訊、
    原審及本院審理時供、證稱：伊有於99年5 月22日17時35分
    許，騎乘其妻劉子瑄所有之車號5HV-937 號重型機車搭載被
    告林李坤，在臺北縣三峽鎮○○路3巷2之10號前，自左後方
    接近同向前方騎乘機車之徐贊順，並由伊以右手拉斷徐贊順
    所有懸掛於頸部之項鍊，被告林李坤則配合以右手遮蔽前開
    犯案機車車牌號碼之方式，共同搶奪徐贊順上開項鍊之金墜
    子1只得逞，伊與被告林李坤2人逃離現場後，再由伊出面將
    上開搶得之金墜子販售予不知情之「寶島銀樓」老闆吳禎祥
    ，得款8,500 元，因係由伊動手行搶且機車由伊提供，故伊
    分得較多款項，伊與被告林李坤分別分得5,000元、3,500元
    等語明確（見偵卷第3至4、94至95頁，原審卷第69、82至83
    頁，本院卷100年11月8日審判程序筆錄第4至7頁）；核與證
    人即告訴人徐贊順於偵訊時具結證稱：伊被搶項鍊上的1 塊
    金牌，項鍊還在，當時伊騎車在街上找餐廳，時速約10公里
    ，沒注意到有人尾隨，突然被左側騎機車的人在伊胸前拉一
    把，伊本以為是有人要打伊，後來才知道是被搶，犯嫌共有
    2 人，伊不確定是前座或後座的人搶的，項鍊是從吊掛金牌
    的地方斷掉，金牌被搶走，金牌是1 個2×1公分的長方形，
    上面寫1個「順」字，重量約2錢，歹徒是從伊同向左後側出
    現，伊只有注意到車牌及背影，車牌第1個字是「5」，後面
    3 個數字是「937」，中間2個英文字母伊不確定等語（見偵
    卷第86至87頁），及證人吳禎祥於偵訊時具結證稱：伊是「
    寶島銀樓」老闆，呂韋興於99年5 月22日有來變賣墜子，當
    天他是1 人進入店內變賣墜子，店外是否有人伊沒注意到，
    當天墜子賣8,500元等語（見偵卷第107頁）相符；此外，復
    有寶島銀樓99年收購單1 紙、案發現場附近監視器錄影畫面
    翻拍照片16張、車號5HV-937號重型機車照片6張、車籍查詢
    基本資料詳細畫面1紙、呂韋興夫婦個人戶籍資料2紙（見偵
    卷第16至19頁、第28至33頁）附卷可稽，堪認屬實。
  (二)被告林李坤固否認其為上開與同案被告呂韋興共同搶奪之後
    座男子，並以前詞置辯，惟被告林李坤曾於警詢時自承：伊
    於99年6月1日因毒品通緝入監等語（見偵卷第82頁）。而同
    案被告呂韋興已於偵訊時以證人身分具結證稱：伊為本件行
    搶時是騎車載林李坤，當時伊在路上遇到林李坤，伊問他為
    何還沒入監執行，他說沒錢進去執行，好像被通緝，伊當時
    也開刀沒錢交醫藥費及健保費，本來一起騎車要去借錢，但
    沒借到，在回家路上看到被害人戴金項鍊，當下與林李坤商
    量就決定要行搶，林李坤說好，由他負責擋車牌，伊來搶，
    後來就尾隨被害人約20至30公尺，搶到墜子後就跑掉，伊和
    林李坤沒有結怨，是朋友關係，認識很多年，因為都住在三
    峽大埔，林李坤跟伊說他是伊堂哥的同學，因此聊天認識等
    語（見偵卷第94至95頁），並陳報其於99年5 月22日遇見被
    告林李坤時，在場友人「陳紹明」之姓名及聯絡資料予檢察
    官參酌（見偵卷第110 頁）。又證人陳紹明於原審審理時具
    結證稱：伊認識被告呂韋興、林李坤2 人，認識很久了，伊
    和被告2 人是鄰居、朋友，沒有特別交情，也沒有仇隙、怨
    恨，伊知道林李坤在99年6 月要入監，林李坤入監前伊有遇
    見他，那次伊和林李坤在聊天，呂韋興就騎機車來了，呂韋
    興問林李坤「你不是要入監」，林李坤說「對、過兩天就要
    入監」，後來他們2 人就騎機車走了，遇到的時間好像是下
    午，應該是2、3點，地點是在三峽鎮○○路○ 段的土地廟那
    裡，日期忘記了，是夏天，4月或5月等語（見原審卷第79至
    80頁）。是同案被告呂韋興就其遇見被告林李坤後詢問何以
    尚未入監執行之證述內容，與證人陳紹明所證伊和林李坤在
    聊天過程中，呂韋興騎機車過來並詢問林李坤是否要入監，
    林李坤回答過兩天就要入監等證述內容，均核與被告所供伊
    於99年6月1日因毒品通緝入監及被告之入監紀錄相符無誤；
    且證人陳紹明更證稱當日下午與被告林李坤及同案被告呂韋
    興交談之後，同案被告呂韋興即與被告林李坤共乘騎機車離
    開，此與同案被告呂韋興前揭所供伊騎車搭載林李坤為本件
    搶奪犯行等語，亦均相一致。而證人陳紹明、同案被告呂韋
    興與被告林李坤互屬舊識，並無特別利害關係，復無任何仇
    隙，且同案被告呂韋興業已坦承參與本件犯行，並就搶奪過
    程清楚描述，自無為逃避刑責而故意誣攀被告林李坤之動機
    與必要，其等均無甘冒偽證罪之刑責而故意虛偽作證之理，
    前揭證詞自屬可信。依此，足認被告林李坤確有與同案被告
    呂韋興共犯本件搶奪案之行為。又證人陳紹明雖證稱與被告
    林李坤相遇之時間點為4月或5月，惟證人陳紹明於原審作證
    之時間，距離案發當日之時間，相隔已逾1年之久，關於其
    究係何時遇見被告林李坤等細節，難免隨時間經過而記憶模
    糊，自無法精確指出與被告林李坤相遇之時間，尚難憑此即
    認證人陳紹明所證全不可採，況證人陳紹明就被告林李坤及
    同案被告呂韋興兩人對談內容及共乘騎機車離開等證述，均
    具體明確，是證人陳紹明所證，應堪採信。至被告林李坤雖
    指呂韋興可能以利誘方式令陳紹明作偽證，惟並未提出任何
    事證以供本院查明，自無法據為有利於被告之認定。
  (三)被告林李坤雖一再辯稱與同案被告呂韋興前有怨隙，呂韋興
    以前一直跟伊借錢，伊不借並將他打的很慘，本案係呂韋興
    懷恨在心而挾怨報復，並聲請傳喚證人張慶文以證明兩人前
    有爭執，惟證人張慶文於本院審理中證稱：被告林李坤與同
    案被告呂韋興兩人認識，但有無恩怨伊並不知悉，伊不知道
    兩人交情如何，但他們很早就認識，不知道兩人相處如何等
    語（見本院卷100 年11月8日審判程序筆錄第3頁），是以，
    證人張慶文之證詞，並無法證明被告林李坤與同案被告呂韋
    興間確有爭執、打架等情事，亦無法據此為有利於被告之認
    定。再者，倘被告林李坤與同案被告呂韋興確素有嫌隙，則
    同案被告呂韋興何以會在騎車遇見被告林李坤及證人陳紹明
    時，加以詢問被告林李坤何以尚未入監執行，並於交談之後
    與被告林李坤共乘騎機車離開？此亦顯不符常理，亦足認被
    告所辯呂韋興挾怨報復等詞，均係卸責之詞，不足採憑。又
    被告林李坤案發當日確實與同案被告呂韋興共乘騎機車離開
    ，業據證人陳紹明、同案被告呂韋興證述如前，是被告所辯
    伊最後一次與呂韋興見面是在99年過年前在伊家附近遇到云
    云，亦係事後卸責之詞，並不足採。
  (四)另被告林李坤辯稱伊若有一起行搶，何以未一同前往金飾店
    典當云云，惟就此證人即同案被告呂韋興於本院審理中已證
    稱：因被告林李坤表示沒有帶證件，伊當天有帶皮包及證件
    ，故未要求被告林李坤一同前往典當等語（見本院卷100 年
    11月8日審判程序筆錄第6頁），即已就未與被告一同前往點
    當之緣由為合理之解釋，是被告所辯自不足採。又被告再辯
    稱被害人徐贊順並未指認伊有犯案云云，惟同案被告呂韋興
    與被告林李坤兩人頭戴安全帽騎乘機車互相搭載，自左後方
    接近徐贊順搶奪其頸部項鍊之金墜子，得手後並迅速騎車逃
    逸，被害人徐贊順於瞬間遭搶奪之際，自無法清楚目睹被告
    之相貌，況本案事證已臻明確，縱被害人徐贊順未能指認被
    告之相貌，亦無礙於本院就被告林李坤確有與同案被告呂韋
    興共犯本件搶奪犯行之認定。
  (五)綜上，本件事證明確，被告林李坤上開搶奪犯行堪以認定，
    應依法論科。
二、核被告林李坤所為，係犯刑法第325條第1項之搶奪罪。被告
    林李坤與同案被告呂韋興2 人就上揭犯行，有犯意聯絡及行
    為分擔，為共同正犯。被告林李坤曾有如犯罪事實欄所示論
    罪科刑之前科，有本院被告前案紀錄表1 份在卷可考，其受
    有期徒刑之執行完畢，5 年內故意再犯本件有期徒刑以上之
    罪，為累犯，應依刑法第47條第1項規定加重其刑。
三、原審經詳細調查審理後，基於以上相同之認定，以被告犯行
    ，事證明確，適用刑法第28條、第325 條第1項、第47條第1
    項等規定，並審酌被告林李坤正值青壯，不思以正當方法賺
    取財物，竟貪圖不法利益，與同案被告呂韋興共同騎車搶奪
    他人物品，危害社會治安，行為實有不當，及被告之犯罪動
    機、目的、手段、所生危害、犯後態度、被害人所受損失等
    一切情狀，量處有期徒刑10月，以資懲儆。經核認事用法並
    無不合，量刑亦稱妥適。被告上訴意旨猶執前詞，主張證人
    陳紹明僅看到呂韋興載伊，但所陳時間並不明確，且4月或5
    月與案發日期相差甚多，呂韋興可能以利誘方式令陳紹明作
    偽證，呂韋興與伊素有仇隙怨恨，本案係呂韋興懷恨在心，
    挾怨報復，被害人徐贊順並未指認伊有犯案，且伊若有一起
    行搶，何以未一同前往金飾店典當云云，均無理由，已如前
    述，因認被告之上訴，並無理由，應予駁回。
據上論斷，應依刑事訴訟法第368條，判決如主文。
本案經檢察官張熙懷到庭執行職務。
中    華    民    國    100    年    11    月    29   日
                  刑事第十四庭審判長法  官  張惠立
                                    法  官  遲中慧
                                    法  官  梁耀鑌
以上正本證明與原本無異。
如不服本判決，應於收受送達後十日內向本院提出上訴書狀，其
未敘述上訴之理由者並得於提起上訴後十日內向本院補提理由書
（均須按他造當事人之人數附繕本）「切勿逕送上級法院」。
                                    書記官  莊淑茹
中    華    民    國    100    年    11    月    29   日
附錄：本案論罪科刑法條全文
刑法第325條第1項
意圖為自己或第三人不法之所有，而搶奪他人之動產者，處6 月
以上5年以下有期徒刑。